【裁判字號】    90,訴緝,70
【裁判日期】    900629
【裁判案由】    違反槍砲彈藥刀械管制條例
【裁判全文】
臺灣高雄地方法院刑事判決                            九十年度訴緝字第七號
    公  訴  人  臺灣高雄地方法院檢察署檢察官
    被      告  乙○○
    指定辯護人  本院公設辯護人  甲○○
右列被告因違反槍砲彈藥刀械管制條例案件，經檢察官提起公訴（八十九年度偵字第
二五三七號），本院判決如左：
    主  文
乙○○未經許可，持有其他可發射子彈具有殺傷力之手槍，處有期徒刑壹年參月，併
科罰金新台幣參萬元，罰金如易服勞役，以新台幣玖佰元即銀元參佰元折算壹日。
扣案之改造點三八手槍壹支及改造子彈參顆，均沒收。
    事  實
一、乙○○於民國八十九年一月間，未經許可，無故持有可發射子彈具有殺傷力之改
    造點三八手槍一枝及子彈五顆（經鑑定試射子彈二顆），嗣於同年月二十二日晚
    上十時十分，攜帶上開手槍及子彈與不知情之兄劉金忠（另經檢察官為不起訴處
    分）前往高雄縣梓官鄉○○路五三巷四六號蔣綢住處時，突遇警方臨檢敲門，乙
    ○○即將上開手槍及子彈丟棄在前述房屋後面之水溝內，並自房屋後門逃逸，嗣
    警方在屋後水溝內查獲前述手槍及子彈，始發覺上情。
二、案經台灣高雄地方法院檢察署檢察官自動檢舉偵查起訴。
    理  由
一、右揭事實，業據被告乙○○於偵查及本院審理中坦白承認，核與另案被告即本案
    被告之兄劉金忠於另案偵查中（八十九年度偵字第二五三七號）供稱：「當天被
    查獲的手槍及子彈是我弟弟的（指被告），我事先並不知道他有這把槍，事後我
    有問他，他有承認槍彈是他的。」等語相符，復有扣案之改造點三八手槍一枝及
    子彈五顆在卷可資佐證，且扣案前述手槍及子彈經送鑑定結果，依卷附之內政部
    警政署刑事警察局鑑驗通知書一紙（八十九年二月十日刑鑑字第一一九六五號）
    所載鑑驗情形：「一、送鑑改造點三八手槍一枝（獲案槍枝管制編號00000
    00000），認係以仿Ｓ＆Ｗ廠三五七ＭＡＧＮＵＭ轉輪手槍製造之金屬玩具
    槍將槍管及轉輪車通改造而成，其擊發機械正常，具發射子彈功能，認具殺傷力
    。二、送鑑子彈五顆，均認係玩具槍金屬彈殼（彈底有〝ＦＳ—九Ｏ二一  ＴＯ
    ＹＳ〞字樣）加裝金屬錐形彈頭（直徑約六公釐）組合而成之改造子彈，採樣二
    顆試射結果均可擊發，認具殺傷力。」等語，是被告之自白與事實相符，事證明
    確，被告有前揭未經許可持有具有殺傷力之手槍及子彈之犯行，應堪認定。
二、按槍砲彈藥刀械管制條例第十條第一項至第四項之規定，係以改造模型槍為處罰
    之犯罪客體，而所謂模型槍係指原設計非供殺敵、獵物，而使用特殊（空包）子
    彈，可供田徑比賽起始信號或供以嚇退野獸，或供射擊訓練等用途之金屬材質槍
    枝，如非改造上述模型槍，而係改造模型槍以外，具有殺傷力之其他槍枝（包括
    以玩具槍改造），則應屬槍砲彈藥刀械管制條例第十一條第一項至第四項所規定
    之「其他可發射金屬或子彈具有殺傷力之各式槍枝」。經查，本案被告所持有之
    改造點三八手槍一枝，依前述鑑驗結果認係以仿Ｓ＆Ｗ廠三五七ＭＡＧＮＵＭ轉
    輪手槍製造之金屬玩具槍將槍管及轉輪車通改造而成，故應屬前述所稱「其他可
    發射金屬或子彈具有殺傷力之各式槍枝」，並非改造模型槍，是核被告所為，係
    犯槍砲彈藥刀械管制條例第十一條第四項之未經許可，持有其他可發射子彈具有
    殺傷力之手槍罪及同條例第十二條第四項之未經許可，持有子彈罪。被告就持有
    改造點三八手槍一枝之犯行部分，應係犯槍砲彈藥刀械管制條例第十一條第四項
    之未經許可，持有其他可發射子彈具有殺傷力之手槍罪，公訴意旨漏未斟酌此點
    ，而認被告係犯同條例第十條第四項之未經許可，持有改造模型槍罪，尚有未洽
    ，惟其基本事實同一，本院自應予以審理，並就此部分變更起訴法條。被告以一
    行為同時持有前述手槍及子彈，係同時觸犯槍砲彈藥刀械管制條例第十一條第四
    項及同條例第十二條第四項之罪，為想像競合犯，應從一重之槍砲彈藥刀械管制
    條例第十一條第四項之未經許可，持有其他可發射子彈具有殺傷力之手槍罪處斷
    。爰審酌被告無故持有具有殺傷力之手槍及子彈，有可能威脅他人生命、身體及
    財產之安全，惟念及被告犯後坦承犯行，顯見有悔意，且僅單純持有，未曾使用
    該扣案之槍彈作為犯罪工具之用及其他一切情狀，量處如主文所示之刑，並就罰
    金部分，諭知易服勞役之折算標準。次查槍砲彈藥刀械管制條例第十九條第一項
    雖規定犯第十一條之罪，經判處有期徒刑者，應於刑之執行完畢或赦免後，令入
    勞動場所強制工作，其期間為三年之保安處分，惟大法官會議於八十七年十二月
    十八日作成釋字第四七一號解釋，認為前開規定不問對行為人有無預防矯治其社
    會危險性之必要，一律宣付強制工作三年，限制其中不具社會危險性之受處分人
    之身體、自由部分，其所採措施與所欲達成預防矯治之目的及所需程度，不合憲
    法第二十三條所定之比例原則，應自解釋公布之日起不予適用，是以，被告如係
    犯槍砲彈藥刀械管制條例第十九條第一項所列之罪，仍須依個案情節予以審酌，
    如符合比例原則，始能對其宣告保安處分，經查，被告並無其他類似本案之違反
    槍砲彈藥刀械管制條例前科，而其雖於八十三年一月三十一日及八十五年十二月
    四日，均因違反肅清煙毒條例案件，分別經台灣高等法院高雄分院判處有期徒刑
    三年十月及三年三月，惟均係因施用毒品之犯行而被判刑，此有台灣高等法院被
    告全國前案紀錄表一紙在卷可查，被告前述施用毒品之犯行係戕害自身身體健康
    ，並未危害他人，難認被告已具有社會危險性，本院審酌上情，認被告應無至勞
    動場所強制工作三年以資矯正之必要，爰依大法官會議第四七一號解釋意旨，不
    予對被告宣告強制工作，併此敘明。扣案之改造點三八手槍一支及改造子彈五顆
    ，除其中改造子彈二顆，因經試射鑑驗已不存在，無庸宣告沒收外，其餘均屬違
    禁物，應依刑法第三十八條第一項第一款規定，宣告沒收。
據上論斷，應依刑事訴訟法第二百九十九條第一項前段、第三百條，槍砲彈藥刀械管
制條例第十一條第四項、第十二條第四項，刑法第十一條、第五十五條、第三十八條
第一項第一款、第四十二條第二項，罰金罰鍰提高標準條例第二條，現行法規所定貨
幣單位折算新台幣條例第二條，判決如主文。
本案經檢察官林美靜到庭執行職務。
中      華      民      國      九十      年      六    月    二十九    日
                                  臺灣高雄地方法院刑事第三庭
                                          審判長法  官   宋  明  中
                                                法  官   簡  志  瑩
                                                法  官   呂  憲  雄
右正本證明與原本無異。
如不服本判決，應於判決送達後十日內，向本院提出上訴狀。
                                                書記官   許  麗  珠
中      華      民      國      九十      年      七    月      四     日
附錄本判決論罪科刑之法條：
槍砲彈藥刀械管制條例第十一條第四項
  未經許可，持有、寄藏或意圖販賣而陳列第一項所列槍枝者，處一年以上七年以下
  有期徒刑，併科新台幣七百萬元以下罰金。
槍砲彈藥刀械管制條例第十二條第四項
  未經許可，持有、寄藏或意圖販賣而陳列子彈者，處五年以下有期徒刑，併科新台
  幣三百萬元以下罰金。


司法院資訊處製作；財團法人民間司法改革基金會備份。
